臺灣高等法院刑事判決
110年度侵上訴字第16號
上  訴  人  臺灣新北地方檢察署檢察官
被      告  邱信豪





選任辯護人  張宸浩律師
上列上訴人因被告妨害性自主案件，不服臺灣新北地方法院109
年度侵訴字第96號，中華民國109年11月12日第一審判決（起訴
案號：臺灣新北地方檢察署109年度偵字第8878號），提起上訴
，本院判決如下：
    主  文
上訴駁回。
    事  實
一、甲○○與代號AD000-A108539號女子（民國00年0月生，真實姓
    名年籍資料詳卷，下稱Ａ女）於下述交往期間，知悉Ａ女未滿
    14歲，竟基於對未滿14歲之女子為性交之犯意，於不違反Ａ
    女意願之情形下，自108年8月底起至同年11月底止，以每月
    3至4次之頻率，在甲○○位在新北市中和區之住處（詳址詳卷
    ），以其陰莖進入Ａ女陰道之方式對Ａ女為性交行為共10次。
二、案經新北市政府警察局中和分局報告臺灣新北地方檢察署檢
    察官偵查起訴。
    理  由
壹、證據能力部分：
　　當事人、辯護人對於本院作為得心證依據之被告以外之人於
    審判外陳述，均全部同意作為證據，本院審酌各項證據作成
    時之狀況，認為並無不可信或不適當之情事，依刑事訴訟法
    第159條之5第1項規定，均有證據能力。至其餘非供述證據
    ，本院查無有何違反法定程序取得之情形，應認俱有證據能
    力。
貳、實體部分：
一、認定犯罪事實所憑之證據及理由：
  ㈠被告於本院審判程序時經傳未到，惟上開事實，業據被告於
    警詢、偵訊、原審準備、審判程序，以及本院準備程序均已
    自白在卷（偵卷第8至9、81至83頁；原審卷第89、142至147
    、150頁；本院卷第71頁），並經證人即被害人Ａ女於警詢、
    偵訊及本院審理時，證述遭被告未違反其意願為性交行為之
    經過相符（偵卷第17至19、63至65頁；本院卷第361至364頁
    ），復有內政部警政署刑事警察局109年6月8日刑生字第109
    0054013號鑑定書、被害人之代號與真實姓名對照表、衛生
    福利部雙和醫院108年12月19日受理疑似性侵害事件驗傷診
    斷書、被告與被害人使用即時通訊軟體「LINE」之對話訊息
    畫面翻拍照片在卷可憑（偵卷第97至99頁，偵字密封卷第5
    、13至17、19至33頁），足認被告前開自白與事實相符，可
    以採信。
　㈡被告係於108年8月底起至11月底止之期間，以每月3至4次之
    頻率，對被害人為性交行為共10次。證人即被害人於偵訊時
    指稱：第一次與被告發生性行為的時間是108年8月底，最後
    一次與被告發生性行為的時間為108年11月底，總共與被告
    發生性行為10到15次，大概一個月3、4次等語（偵卷第65頁
    ），被告於偵訊時亦承認：第一次與Ａ女發生性行為是108年
    8月底，最後一次則是108年11月底，發生次數差不多是10次
    等語（見偵卷第81頁），復經原審於審理時向被告確認，被
    告對證人即被害人於偵訊時所指發生期間、頻率及次數均未
    爭執（見原審卷第146頁），是以，被告本案犯行期間為108
    年8月底起至11月底止，發生頻率為3至4次等情，足堪認定
    ，並基於罪疑有利被告認定之原則，故而認定被告對被害人
    為性交行為之次數為10次。至訴訟參與人即被害人母親AD00
    0-A108539A（下稱Ａ母）及其代理人表示被告對被害人為性
    交行為之次數為超過10次等情，因卷內並無補強證據可資佐
    證，尚無從為不利被告之認定。另起訴書就被告本案犯行之
    期間雖有誤載，惟因無礙於犯罪事實同一性，原審自得逕予
    審究，附此敘明。　　　
　㈢至被告雖於本院審判程序之初，翻異前詞，辯稱：我對Ａ女為
    性交行為的次數沒有那麼多，不可能到10次，我看問題有時
    候會不清楚，一出庭什麼就不知道了等語（本院卷第121頁
    ）。辯護人替被告辯護稱：被告之前因車禍，腦部有開過刀
    傷到，所以其記憶斷斷續續，會有記憶模糊，短期記憶喪失
    之狀況，言詞也反覆，之前供述也是搞不清楚狀況，莫名其
    妙就回答，人家叫他認罪就認罪，精神狀況也有問題，導致
    之前就次數部分回答不正確等語（本院卷第117、121、476
    頁）。然查：
　　⒈證人Ａ女於警詢時，已就其受害次數及經過證稱：我跟被告
      發生性行為有10次以上15次以下，我忘記詳細次數，都是
      在他家套房內，開學前都是大概下午5、6點過去，開學後
      都是晚上9點後才去，我們都是趁她太太去買飲料或菸時
      才發生，最近一次是11月底，詳細日期我忘記了，他每次
      都沒戴保險套等語（偵卷第18頁）。於偵訊時證稱：我與
      被告發生性行為大概1個月3、4次，總共10到15次，確切
      次數我忘記了，地點都是在被告家中，並無違反我的意願
      與我發生性行為等語（偵卷第65頁）。於本院審理時證稱
      ：因時間太久，忘記發生性交行為之次數，但偵查中，檢
      察官訊問時之回答『第一次跟被告發生性行為的時間是108
      年8月，最後一次跟被告發生性行為的時間是108年11月底
      ，總共跟被告發生性行為10到15次，大概1個月3、4次』等
      語實在（本院卷第364頁）。綜觀上開證人Ａ女歷次證詞具
      體明確，內容合理，經檢辯於原審交互詰問之直接審理結
      果，其證言與偵查中並無重大出入之瑕疵可指。被告對此
      性交頻率計算其犯罪個數，於原審時亦明確表示沒有意見
      （原審卷第146頁），參以Ａ女作證之整體過程，均足使本
      院確信其證詞為真正，而認證人Ａ女之證詞具有相當高之
      可信性。
　　⒉而被告經警詢問其迄今與Ａ女發生幾次性行為時，已具體表
      示：「印象中10幾次左右，都是在我家中」（偵卷第9頁
      ）。檢察官在偵查中向其確認與Ａ女發生性行為之次數是
      否至少10次時，亦能明確回答：「差不多」；再問其為何
      會誤踩10次紅線，仍表示：「因為他跟我在一起4個月多
      ，那時候情況我也忘記了」；又問其既然迷迷糊糊在一起
      ，可以做性行為至少10次，是否10次都迷迷糊糊，其表示
      ：「就是誤踩，當時沒去想後面的事情」（偵卷第81、83
      頁）。至原審準備程序，並能糾正起訴書所載其與Ａ女交
      往之期間應為「108年8月至11月」，且於原審審判程序中
      ，除對所詢與Ａ女為10次性交行為之次數予以肯認（原審
      卷第89至90、142頁）外，復能具體敘述性交地點是在彼
      時忠孝街住處「套房裡面只有一個沒有隔間，那10次與Ａ
      女發生性行為都是在該房間中發生的」（原審卷第142頁
      ）、「這10次中3個小孩都在家」、小孩「10次都在睡覺
      」（原審卷第143頁），並對於所詢10次性交行為時，被
      告配偶何在、發生時間點為何、會否擔心過程吵到3個在
      睡覺的小孩或被小孩看到等疑問，分別表示：「我太太去
      上班」、「晚上」、「會」等語明確（原審卷第144至145
      頁），並為相關認罪之表示（原審卷第146、150頁）。當
      原審審判長再就其偵查中所述與Ａ女為性交行為之頻率，
      以每月3至4次計算，行為總次數約10至15次，檢察官以對
      被告最有利之10次做認定，問其意見時，被告猶表示「沒
      有意見」（原審卷第146頁）。再經本院於準備程序就原
      審認定之犯罪事實詢問其意見，仍表示「我承認」（本院
      卷第71頁）。觀諸其歷次訴訟程序中之回答內容，就各項
      詢、訊問，均能具體針對問題清楚回答，前後一致，並無
      被告或辯護人前開所述其有搞不清楚次數、狀況、記憶不
      佳、不知道問題、言詞反覆等情。是被告遲至本院審理始
      改口辯稱與Ａ女性交行為沒有那麼多次，顯因見原審定執
      行刑之重，而臨訟卸責之詞，不足採信。
　㈣另辯護人聲請對被告為精神鑑定，欲證明被告以被告曾經車
    禍開腦部手術，腦有受損之情形，精神狀況不佳，故無從認
    知及清楚明白所詢問題，而有刑法第19條第1項或第2項減刑
    或免刑之適用，惟觀之被告於歷次接受司法詢、訊問時之表
    現，並無記憶不清或模糊之情形，已如前述。況以被告於本
    院審理時自陳之車禍傷腦開刀一節，乃其就讀高中時期發生
    （本院卷第123頁），距今已久，難認可據以推翻其前開歷
    次所言，復無其他事證可證明行為時精神狀態有異，本院認
    本案待證事實已臻明瞭，被告確有對Ａ女為前揭強制性交未
    遂之犯行，且無不能辨識其行為違法或欠缺依其辨識而行為
    之能力，或該等能力顯著減低等情形，故認無再予鑑定贅予
    調查之必要，併此敘明。
  ㈤綜上所述，本案事證明確，被告上開10次犯行，均堪認定，
    皆應依法論科。
二、論罪：
  ㈠被告10次所為，均係犯刑法第227條第1項之對於未滿14歲之
    女子為性交罪。被告所犯上開各罪，犯意各別，行為互殊，
    應分論併罰。
  ㈡按成年人故意對兒童及少年犯罪者，加重其刑至2分之1，但
    各該罪就被害人係兒童及少年已定有特別處罰規定者，不在
    此限，兒童及少年福利與權益保障法第112條第1項定有明文
    。查被告所犯對於未滿14歲之女子為性交罪，雖係對未滿18
    歲之被害人故意犯罪，然因刑法第227條第1項已將被害人年
    齡明列為犯罪構成要件，自無庸再依前揭規定加重其刑，一
    併指明。
叁、駁回上訴之理由：
一、原審以被告犯罪事證明確，適用刑法第227條第1項之規定，
    並審酌被告明知被害人為未滿14歲之少女，竟未能克制情慾
    ，對被害人為性交行為，並致被害人懷孕及行人工流產手術
    （業據被害人於警詢中指述明確<偵卷第18至19頁>，並有前
    述鑑定書、人工流產同意書<原審卷第79頁>在卷可查），足
    認被告所為對被害人身心健全、人格發展均已產生不良之影
    響，自應非難，復考量被告對被害人所為性交行為態樣及手
    段，迄今尚未與被害人及告訴人和解，亦未賠償渠等所受損
    害，更未獲取原諒，又被告犯後雖於警詢至原審均坦認犯行
    ，然曾要求被害人隱瞞事實，致被害人於第一次警詢中謊稱
    遭網友性侵而懷孕，但因被害人無法承受說謊壓力而要求被
    告自白犯行，被告見已無法再隱瞞，始向Ａ母自白犯行，業
    據被害人於警詢中指稱在卷（偵卷第17頁），復有前開被告
    與被害人之對話訊息畫面翻拍照片可證，是以，尚難認被告
    犯後態度良好，暨被告自述其需扶養三名未成年子女之家庭
    環境、從事工程業、月收入不穩定之經濟狀況、國中畢業之
    教育程度，另參酌公訴檢察官求刑意見（原審卷第151頁、
    第152頁）等一切情狀，分別量處如原審判決主文欄所示之
    刑，並考量被告本案所為雖屬相同性質之犯罪，且其行為態
    樣相仿，動機及手段相近，為所侵害者均係具有不可替代性
    、不可回復性之個人法益，責任非難重複之程度較低，定其
    應執行之刑。經核原判決認事用法，並無違誤，量刑亦屬妥
    適。
二、檢察官循告訴人所請提起上訴略以：原審量刑未說明被告之
    家庭環境、現職收入之經濟狀況、智識程度等因素，對被告
    究為有利或不利之考量以及與刑度間之關係；另以被告所侵
    害者係不可替代、不可回復之個人法益觀之，其犯10罪之罪
    質相同、行為態樣相仿、動機及手段相近，責任非難重複程
    度應非較低，就各次犯行亦不應量處相同之宣告刑等語。惟
    按刑之量定，係實體法上賦予法院得為自由裁量之事項，倘
    其未有逾越法律所規定之範圍，或濫用其權限，即不得任意
    指摘為違法（最高法院75年台上字第7033號判決意旨參照）
    。原判決已詳細說明量刑審酌事項，在法定刑度範圍內，就
    被告於3至4個月之短期間內，對Ａ女重複為多次性交行為之
    動機、目的、手段、所生危害等各項均詳加考量，各判處有
    期徒刑4年6月，從形式上觀察，洵難認有何裁量瑕疵、裁量
    濫用，或違反一般法律原則、比例原則、平等原則等情事。
    且於最後定執行刑時，已以行為人責任為基礎，衡酌重複犯
    罪之非難程度，非以各罪遞加計算至法定最高刑度認定其刑
    ，難謂有何違法或不當情事，檢察官徒憑前詞，提起本案上
    訴，經核為無理由，依法應予駁回。
肆、被告經合法傳喚，無正當理由不到庭，自不待其陳述逕行判
    決。
據上論斷，應依刑事訴訟法第368條、第371條，判決如主文。
本案經檢察官洪湘媄提起公訴，檢察官彭聖斐提起上訴，檢察官
侯千姬到庭執行職務。
中　　華　　民　　國　　111 　年　　4 　　月　　27　　日
                  刑事第十三庭  審判長法　官  洪于智
                                      法　官  黃惠敏
                                      法　官  黃玉婷
以上正本證明與原本無異。
如不服本判決，應於收受送達後20日內向本院提出上訴書狀，其
未敘述上訴之理由者並得於提起上訴後20日內向本院補提理由書
（均須按他造當事人之人數附繕本）「切勿逕送上級法院」。
                                      書記官  傅國軒
中　　華　　民　　國　　111 　年　　4 　　月　　27　　日
附錄：本案論罪科刑法條全文
中華民國刑法第227條
對於未滿十四歲之男女為性交者，處3年以上10年以下有期徒刑
。
對於未滿十四歲之男女為猥褻之行為者，處6月以上5年以下有期
徒刑。
對於十四歲以上未滿十六歲之男女為性交者，處7年以下有期徒
刑。
對於十四歲以上未滿十六歲之男女為猥褻之行為者，處3年以下
有期徒刑。
第1項、第3項之未遂犯罰之。